臺灣高等法院刑事判決
110年度交上易字第44號
上  訴  人  
即  被  告  徐文秀



指定辯護人  本院公設辯護人李廣澤  
上列上訴人即被告因過失傷害等案件，不服臺灣新北地方法院10
9年度審交易字第1099號，中華民國109年11月23日第一審判決（
起訴案號：臺灣新北地方檢察署109年度偵字第14922號），提起
上訴，本院判決如下：
    主  文
上訴駁回。
    事  實
一、徐文秀於民國108年10月5日6時46分許，駕駛車牌號碼00-00
    00號自用小貨車，沿新北市三重區環河南路往臺北橋方向直
    行，行經環河南路與環河南路221巷口，欲左轉環河南路221
    巷，本應注意車前狀況，以及轉彎車應讓直行車先行，且汽
    車行駛至交岔路口時，應行至交岔路路口中心處左轉，不得
    占用來車車道搶先左轉，且依當時天候晴、日間自然光線、
    路面乾燥無缺陷、道路無障礙物、視距良好等情，並無任何
    不能注意之情形，適有陳志宏未領有普通重型機車駕駛執照
    且未依規定配戴安全帽，仍騎乘車牌號碼000-000號普通重
    型機車沿環河南路往中興橋方向直行於對向車道，徐文秀因
    未注意車前狀況及轉彎車未禮讓直行車先行，且未行至交岔
    路口中心處隨即搶先左轉，其車輛右側車身不慎撞擊陳志宏
    機車前車頭，造成陳志宏人車倒地，因此受有頭部外傷合併
    多處顱內出血、顏面骨骨折、左側股骨、脛、腓骨骨折、右
    側脛、腓骨骨折、外傷性腦傷合併左側肢體偏癱及失語症等
    於身體或健康有重大不治或難治之重傷害。徐文秀於肇事後
    ，於警方到場處理時，報明其為肇事者，說明事發經過，並
    自首接受調查。
二、案經陳志宏之父陳國輝訴由新北市政府警察局三重分局報告
    臺灣新北地方檢察署檢察官偵查起訴。
    理  由
壹、證據能力：
　　按被告以外之人於審判外之言詞或書面陳述，除法律有規定
    者外，不得作為證據。被告以外之人於審判外之陳述，雖不
    符同法第159條之1至第159條之4之規定，而經當事人於審判
    程式同意作為證據，法院審酌該言詞陳述或書面陳述作成時
    之情況，認為適當者，亦得為證據；當事人、代理人或辯護
    人於法院調查證據時，知有第159條第1項不得為證據之情形
    ，而未於言詞辯論終結前聲明異議者，視為有前項之同意，
    刑事訴訟法第159條第1項、第159條之5第1項、第2項分別定
    有明文。查本案下述據以認定上訴人即被告徐文秀（下稱被
    告）犯罪之供述證據，檢察官、被告及其辯護人於本院審理
    時均未爭執其證據能力，且迄於言詞辯論終結前均未聲明異
    議，復經審酌該等言詞陳述或書面作成時之情況並無違法、
    不當或顯不可信之狀況，依刑事訴訟法第159條之5第2項之
    規定，均有證據能力；又本案認定事實之其餘非供述證據，
    並無證據證明係公務員違背法定程式所取得，依同法第158
    條之4反面解釋，亦均有證據能力，合先敘明。
貳、實體方面：
一、上開事實，業據被告於警詢、偵訊、原審及本院審理時均供
    承不諱（見偵卷第7-10、109、110頁、原審卷第49、52頁、
    本院卷第88、92、93頁），核與證人即告訴人陳國輝於警詢
    及偵訊中指訴情節相符（見偵卷第11、12、89、90頁），並
    有淡水馬偕紀念醫院乙種診斷證明書、證號查詢汽車、機車
    駕駛人資料、車輛詳細資料報表、道路交通事故現場圖、道
    路交通事故調查報告表㈠、㈡、現場照片、道路交通事故局當
    事人酒精測定紀錄表、被害人陳志宏之邱內科診所核醫部血
    液檢驗報告單、道路交通事故肇事人自首情形記錄表、新北
    市政府警察局舉發違反道路交通管理事件通知單3份、現場
    監視器光碟、監視器截圖、衛福部樂生療養院診斷證明書、
    臺灣新北地方法院000年度○○字第000號民事裁定、中華民國
    身心障礙證明（障礙等級：極重度）影本、道路交通事故初
    步分析研判表、新北市政府交通事件裁決處109年8月3日新
    北市裁鑑字第1095273859號函暨新北市政府車輛行車事故鑑
    定委員會鑑定意見書、新北市政府交通事件裁決處108年10
    月28日新北裁收字第1084688943號函、本院刑事案件公務電
    話紀錄在卷可稽（見偵卷第15、25-31、43-50、53-65、67
    、69、71、73、75、79、95、97-103、105、107、117-121
    頁、原審卷第57-59頁），足認被告自白與事實相符，堪以
    採信。
二、論罪：
  ㈠按汽車行駛至交岔路口，其行進、轉彎，應依下列規定：…五
    、左轉彎時，應距交岔路口三十公尺前顯示方向燈或手勢，
    換入內側車道或左轉車道，行至交岔路口中心處左轉，並不
    得占用來車道搶先左轉，道路交通安全規則第102條第1項第
    5款定有明文。經查，被告於上開時、地駕車，應注意並能
    注意上開規定，竟不注意，以致肇事，使被害人陳志宏受重
    傷，顯有過失。本件車禍經送請新北市政府車輛行車事故鑑
    定委員會鑑定結果，亦同認被告駕駛自用小貨車，未行至交
    叉路口中心處搶先左轉，為肇事原因，至被害人陳志宏無照
    且未戴安全帽駕駛雖有違規定，然其並無肇事原因，此有新
    北市政府車輛行車事故鑑定委員會109年7月22日新北車鑑字
    第0000000號鑑定意見書1份在卷可考（見偵卷第119-121頁
    ），是被害人陳志宏確因本件車禍受有前揭重傷害，與被告
    之過失行為間並有相當因果關係，是被害人縱有前開無照及
    未戴安全帽駕駛之違規，仍無法解免被告之過失刑責。綜上
    ，本件事證明確，被告犯行洵堪認定，應依法論科。
  ㈡按刑法第10條第4項規定：「稱重傷者，謂下列傷害：…三、
    毀敗或嚴重減損語能、味能或嗅能。四、毀敗或嚴重減損一
    肢以上之機能。…六、其他於身體或健康，有重大不治或難
    治之傷害。」查被害人陳志宏因本件交通事故受有外傷性腦
    傷合併左側肢體偏癱及失語症，其中樞神經系統機能遺存極
    度障害，終身無工作能力，為維持生命必要之日常生活活動
    ，全需他人扶助，且經原審民事庭法官就被害人聲請監護宣
    告事件，於109年5月1日前往石牌振興醫院訊問被害人，經
    醫師當場審驗被害人之心神狀況，鑑定被害人結果為「創傷
    性顱內出血，雖意識覺醒，但無法言語，左肢癱瘓，長期臥
    床，生活無法自理，全需他人扶助照護。有精神障礙或其他
    心智缺點，意思表示或辨識意思表示效果之程度為完全不能
    ，預後及回復可能性差」，是被害人之語能、一肢以上之機
    能毀敗或嚴重減損，其所受之傷害應屬重大不治或難治之傷
    害，此有卷附衛福部樂生療養院診斷證明書、臺灣新北地方
    法院000年度○○字第000號民事裁定各1份在卷可參（見偵卷
    第95、97-103頁）。
  ㈢核被告所為，係犯刑法第284條後段之過失傷害致人重傷罪。
    又被告肇事後，於其犯罪未經有偵查犯罪職權之公務員發覺
    前，即向前往現場處理之警員坦承為肇事人而接受裁判，此
    有道路交通事故肇事人自首情形記錄表1份在卷可稽（見偵
    卷第71頁），核被告所為符合自首之要件，爰依刑法第62條
    前段之規定減輕其刑。
  ㈣又按行政程序法第110條第3、4項規定「行政處分未經撤銷、
    廢止，或未因其他事由而失效者，其效力繼續存在。無效之
    行政處分自始不生效力」、同法第118條前段規定「違法行
    政處分經撤銷後，溯及既往失其效力」。經查，被告為汽車
    駕駛執照遭註銷已向新北市政府交通事件裁決處提出再申訴
    案，復經新北市政府交通事件裁決處以108年10月28日新北
    裁收字第1084688943號函覆：「臺端前因違規未繳納罰緩，
    經交通部公路總局臺北區監理所於92年6月30日掣開裁決書
    郵寄送達在案，因被告未依法定期限提出聲明異議，亦未依
    處罰主文規定期限內到案繳結或辦理易處吊扣駕照結案事宜
    ，爰自92年8月15日起易處吊銷並逕行註銷汽車駕駛執照；
    符合道路交通管理處罰條例第65條第1項第3款之規定。本案
    再次重新審酌臺端所述及村長證明書等相關資料影本，此次
    本處同意從寬處理，撤銷汽車駕駛執照逕註處分」（見原審
    卷第57、58頁，卷附新北市政府交通事件裁決處108年10月2
    8日新北裁收字第1084688943號函1份），是被告之汽車駕駛
    執照遭逕行註銷之行政處分，業經新北市政府交通事件裁決
    處於108年10月28日撤銷汽車駕駛執照逕註處分，依前揭之
    規定，該行政處分經撤銷後，溯及既往失其效力，故被告本
    件行為時仍領有普通自小客車汽車駕駛執照，並非無駕駛執
    照駕車，併予指明。
  ㈤公訴意旨認被告所為係犯道路交通管理處罰條例第86條第1項
    、刑法第284條後段之汽車駕駛人無駕駛執照駕車，因而犯
    過失致重傷害罪云云，容有未洽，惟因社會基本事實同一，
    爰依法變更起訴法條。
三、原審以被告犯罪明確，而適用刑法第284條後段、第62條前
    段、第41條第1項前段，並審酌被告駕駛車輛參與道路交通
    ，本應小心謹慎以維自身及他人之安全，竟疏未注意車前狀
    況及轉彎車應禮讓直行車先行，且未行至交岔路口中心處隨
    即搶先左轉，致被害人陳志宏受有上開重傷害，造成被害人
    之家屬及告訴人陳國輝之身心受到莫大痛苦，所為甚屬不該
    ，惟念及被告犯後坦認犯行，目前已賠償新臺幣（下同）13
    萬元，其肇事後雖就賠償金額無法與告訴人達成合致而迄未
    能與告訴人達成和解，惟已配合辦理強制責任保險理賠告訴
    人200萬元，犯後態度尚可，並考量被告本件車禍肇事原因
    之過失情節、告訴人所受重傷害之程度，被害人雖無肇事因
    素，惟無照駕駛且未戴安全帽有違規定，兼衡被告高職肄業
    之智識程度、家庭經濟狀況勉持、日薪1,500元至2,000元、
    須撫養00歲之母親及3個孫子等一切情狀，量處有期徒刑5月
    ，並諭知如易科罰金以1千元折算1日。經核原判決認事用法
    ，洵無違誤，量刑亦屬妥適。
四、本件被告上訴意旨以被害人陳志宏本身有酒駕情形，與有過
    失，請求從輕量刑云云。然查，被害人陳志宏於本件交通事
    故後，其血液經送請檢驗，血液酒精濃度為0.2mg/dL，換算
    成呼氣酒精濃度為0.001mg/L（計算式約略為：血液酒精濃
    度(mg/dl)÷200＝呼氣酒精濃度(mg/L)，此為本院職務上所知
    悉事項），此有被害人陳志宏之邱內科診所核醫部血液檢驗
    報告單在卷可按（見偵卷第69頁），是本件被害人陳志宏並
    無違反道路交通安全規則第114條第1項第2款規定之情形，
    是被告徒以被害人有酒後駕車之情形而請求輕判云云，並無
    可採。又關於量刑輕重，屬為裁判之事實審法院得依職權自
    由裁量之事項，苟其量刑已以行為人之責任為基礎，並斟酌
    刑法第57條各款所列情狀，在法定刑度內，酌量科刑，如無
    偏執一端，致明顯失出失入情形，上級審法院即不得單就量
    刑部分遽指為不當或違法。本件原審量刑業已斟酌刑法第57
    條各款所列情狀，而為刑之量定，既未濫用自由裁量之權限
    ，亦無逾越職權或違反比例原則、罪刑均衡原則，自難認有
    何違法或不當。從而，本件被告之上訴並無理由，應予駁回
    。
據上論斷，應依刑事訴訟法第368條，判決如主文。
本案經檢察官李佳穎提起公訴，檢察官侯名皇到庭執行職務。
中　　華　　民　　國　　110 　年　　4 　　月　　8 　　日
                  刑事第一庭    審判長法　官  李釱任
                                      法　官  呂煜仁
                                      法　官  崔玲琦
以上正本證明與原本無異。
不得上訴。
                                      書記官  李政庭
中　　華　　民　　國　　110 　年　　4 　　月　　8 　　日

附錄：本案論罪科刑法條全文

中華民國刑法第284條
因過失傷害人者，處1年以下有期徒刑、拘役或10萬元以下罰金
；致重傷者，處3年以下有期徒刑、拘役或30萬元以下罰金。